【裁判字號】    85,台覆,29
【裁判日期】    850208
【裁判案由】    違反槍彈藥刀械管制條例等罪
【裁判全文】
最高法院刑事判決                                  八十五年度台覆字第二九號
    上   訴   人  乙○○○
    上訴人即被告  甲 ○ ○
右上訴人等因違反槍彈藥刀械管制條例等罪案件，不服台灣高等法院台中分院中華
民國八十三年十二月廿一日、八十四年六月十四日第二審判決（八十二年度上訴字第
四三○五、四三○三、四三○四號，起訴案號：台灣台中地方法院檢察署八十二年度
偵字第二九六九、二九七○號），提起上訴，及被告甲○○因煙毒案件，經同案終審
判決，送請覆判，本院判決如左：
    主  文
原判決關於甲○○販賣毒品部分撤銷，發回台灣高等法院台中分院。
其他上訴駁回。
    理  由
甲○○部分：
一本件原判決認定被告甲○○基於營利之概括犯意，於民國八十一年十月間起至八十
二年一月廿八日止，先後四次向綽號「阿順」者以每兩新台幣（下同）八萬五千元之
價格販入毒品海洛因，再分別於八十一年十一月廿二日下午及八十二年一月廿六日晚
上七時卅分許，在台中市○○街八十三巷七一一號住處，以每兩九萬元售予廖誼勳各
一兩，八十二年一月廿五日晚上八時許及同月廿八日上午八時許，在同處以每五錢五
萬元各售予林慧娟五錢，迨至同月廿八日廖誼勳再至被告處洽購一兩海洛因（價款九
萬元），尚未付款時為警查獲等情，因而撤銷第一審此部分不當之判決，仍處被告販
賣毒品罪刑，固非無見。惟按販賣毒品犯罪所得之財物，應予沒收，肅清煙毒條例第
十三條第一項定有明文，此項沒收採義務沒收主義，法院並無斟酌裁量之權，尚無法
證明其確已費失，仍應予宣告沒收，原法院未查明實情，徒以該販賣所得距被告遭查
獲之時已有一段時日，即認其已花費而不存在，不為沒收諭知，似嫌率斷。又被告及
廖誼勳在警訊初供均稱於八十一年十一月廿二日、八十二年一月廿六日、同月廿八日
販賣毒品予廖誼勳（偵字第二九七○號卷第十二頁、第十五頁），偵查中則謂於八十
一年十二月中旬、八十二年一月廿六日、廿八日賣予廖某，另同月廿七日販售五錢海
洛因給林慧娟（同卷第廿七頁反面、廿八頁），林慧娟在警訊中供稱於八十二年一月
廿五日、廿八日向被告購買毒品（偵字第二九六九號卷第廿一頁），則被告在警訊及
偵查中所述販賣毒品予廖誼勳之時間並不一致，其與林慧娟所述之交易次數及日期亦
復紛歧，又檢察官起訴之犯罪日期認為八十一年十二月間、八十二年一月廿六日、廿
八日（廖誼勳部分）、廿五日、廿八日（林慧娟部分），原判決則認上述之日期為犯
罪時間，對起訴書所認定或各被告所述歧異部分，何以不足採信，未見說明，亦屬理
由未備而難昭折服。本件此部分認定事實顯有不當，應認有發回更審之原因。
二查第三審上訴書狀，應述上訴之理由，其未述者，得於提起上訴後十日內補提
理由書於原審法院，已逾上述時間，而於第三審法院未判決前仍未提出上訴理由書狀
者，第三審法院應以判決駁回之，刑事訴訟法第三百八十二條第一項、第三百九十五
條後段規定甚明。又同法第三百七十六條所列各罪之案件，經第二審判決者，不得上
訴於第三審法院，法有明文。本件上訴人甲○○因非法販賣化學合成麻醉藥品罪，不
服原審判決，於民國八十四年七月六日提起上訴，並未述理由，迄今逾期已久，於
本院未判決前仍未提出，依上開規定此部分其上訴自非合法，應予駁回。另其因非法
吸用化學合成麻醉藥品罪部分，原審係依麻醉藥品管理條例第十三條之一第二項第四
款論處罪刑，核屬刑事訴訟法第三百七十六條第一款之案件，依首開說明，既經第二
審判決，自不得上訴於第三審法院，此部分上訴，顯為法所不許，應併予駁回。
乙○○○部分：
一按刑事訴訟法第三百七十七條規定，上訴於第三審法院，非以判決違背法令為理由
，不得為之。是提起第三審上訴，應以原判決違背法令為理由，係屬法定要件。如果
上訴理由狀並未依據卷內訴訟資料，具體指摘原判決不適用何種法則或如何適用不當
，自應認其上訴為違背法律上之程式，予以駁回。本件上訴意旨略稱：扣案子彈經送
鑑定結果，既認無殺傷力，自非屬槍彈藥刀械管制條例所規定之彈藥，且無危險，
不能成立犯罪。上訴人及其夫石文成均僅供稱扣案物品供做玩具用，原判決竟論以製
造彈藥罪之共同正犯，顯有未合。上訴人夫妻涉案，家小待照拂，請垂憐云云。
惟查本件原判決認定上訴人乙○○○與其夫石文成（判刑確定），共同基於概括犯意
，自八十一年三月間起至八十二年一月下旬止，多次在台中市○○街十四號二樓住處
，未經許可手以原判決附表所示之工具、火藥底火、銅條等物製造子彈，只製成金
屬彈頭及空彈殼而未完成即經警查獲等情，因而撤銷第一審此部分諭知上訴人無罪之
判決，改判論處製造彈藥未遂罪刑，已詳其認定事實之證據，及憑以認定之理由，
並對上訴人所辯僅製做電動玩具搖桿，未製造子彈等語，尚難採信，於理由內詳予指
駁，由形式上觀察，原判決並無任何違背法令之處。查已手於犯罪行為之實行而不
遂者，為未遂犯，刑法第廿五條第一項定有明文，犯罪結果之是否完成並非所問，且
其不能完成犯罪係由於外部之障時，本有客觀之危險性，自不能謂「不能未遂」。
本件原判決依憑上訴人及其夫在警訊中之自白，及上訴人在偵查中尚供及詢問玩具店
店主如何做子彈等語，並經警查扣製造工具一批、火藥底火、銅條等物，為認定其犯
罪之依據，上訴人摭拾石文成事後於偵查中翻異之詞，指摘原審採證不當，核與卷證
資料不符。而上訴人夫妻係因技術不足或設備不夠等外部之障而未製成子彈，仍有
客觀之危險，自非不能未遂。另原判決已詳上訴人犯罪之一切情狀，而論處以法定
之刑，並說明不宜宣告緩刑之原因，於法並無不合，上訴意旨，徒憑己見，任意指摘
原判決不當，與法律規定得為第三審上訴理由之違法情形，不相適合，此部分上訴違
背法律上之程式，應予駁回。
二至上訴人所犯槍彈藥刀械管制條例第十條第三項、麻醉藥品管理條例第十三條之
一第二項第四款兩罪，核屬刑事訴訟法第三百七十六條第一款之案件，依首開說明，
既經第二審判決，自不得上訴於第三審法院，此部分上訴，顯為法所不許，應予駁回
。
據上論結，應依刑事訴訟法第三百九十五條、肅清煙毒條例第十七條第三款，判決如
主文。
中      華      民      國    八十五    年      二      月      八      日
                              最高法院刑事第二庭
                                  審判長法官  蔣  嶸  華
                                        法官  羅  一  宇
                                        法官  吳  昭  瑩
                                        法官  花  滿  堂
                                        法官  謝  俊  雄
      右正本證明與原本無異
                                              書  記  官
中      華      民      國    八十五    年      二      月     十三     日


司法院資訊處製作；財團法人民間司法改革基金會備份。
